臺灣高等法院刑事判決
110年度上訴字第2435號
上  訴  人  
即  被  告  蔡羽喬



上列上訴人因違反毒品危害防制條例案件，不服臺灣桃園地方法
院109年度審訴字第1128號，中華民國110年3月10日第一審判決
（起訴案號：臺灣桃園地方檢察署109年度毒偵字第56號、109年
度偵字第8698號），提起上訴，本院判決如下：
    主  文
上訴駁回。
    事  實
一、甲○○明知甲基安非他命係毒品危害防制條例列管之第二級毒
    品，依法不得持有，竟基於持有第二級毒品純質淨重20公克
    以上之犯意，於民國108年12月5日下午5時許，在新北市板
    橋區某網咖，向姓名年籍不詳自稱「阿忠」之男子，以新臺
    幣（下同）3萬元購買供己施用之甲基安非他命1包（淨重30
    .4730公克、純質淨重26.4506公克）而持有之（所涉施用第
    二級毒品部分，不另為不受理之諭知，詳後述；所涉施用第
    一級毒品海洛因部分，經原審另為不受理判決確定）。嗣於
    108年12月15日晚間11時5分許，為警在桃園市八德區豐德路
    與豐德二路口查獲，經其同意搜索後，扣得上開甲基安非他
    命1包，始悉上情。
二、案經桃園市政府警察局刑事警察大隊報告臺灣桃園地方檢察
    署檢察官偵查起訴。
    理  由
一、證據能力：
　　本件認定事實所引用之卷證資料（包含物證、書證，詳下述
    及者），並無證據證明係公務員違背法定程序所取得，與本
    案亦有自然之關連性，公訴人於準備程序迄至本案言詞辯論
    終結，均不爭執該等卷證之證據能力，被告甲○○亦不曾提出
    關於證據能力之聲明異議，本院認引為證據為適當，是物證
    部分，依刑事訴訟法第158條之4之反面規定，傳聞書證部分
    ，依同法第159條之5等規定，下述認定事實所引用之證據方
    法均有證據能力。
二、認定事實：
　　上開犯罪事實，業據被告於原審準備程序及審理時坦承不諱
    （見原審卷第65至66頁、第71頁筆錄；被告於本院準備程序
    及審理時，經合法傳喚均未到庭），並有自願受搜索同意書
    、桃園市政府警察局保安警察大隊搜索扣押筆錄、扣押物品
    目錄表、110年8月5日桃警保大行字第1100005547號函暨附
    件職務報告、刑案現場照片、交通部民用航空局航空醫務中
    心毒品鑑定書（109年1月21日航藥鑑字第0000000號、第000
    0000Q號）在卷可查，且有甲基安非他命1包扣案可憑，足認
    被告前揭任意性自白與事實相符而可採信，本案事證明確，
    被告犯行足堪認定，應依法論科。
三、論罪：
　㈠核被告所為，係犯毒品危害防制條例第11條第4項之持有第二
    級毒品達純質淨重20公克以上罪。
　㈡查被告前因施用第一級毒品案件，經本院以108年度上訴字第
    872號判決判處有期徒刑6月確定，於108年11月8日易科罰金
    執行完畢，有本院被告前案紀錄表在卷可查，其於5年以內
    故意再犯本件有期徒刑以上之罪，為累犯，斟酌司法院大法
    官釋字第775號解釋文及解釋理由書之意旨，被告於本案前
    ，已有多次施用第一、二級毒品之前案紀錄，並曾不止一次
    為此入監執行，且距上一次之另案以易科罰金執行完畢後，
    不到1個月竟又再犯本案，足見其對毒品危害防制條例相關
    刑罰之反應力確屬薄弱，本院認有加重其刑之必要，爰依刑
    法第47條第1項之規定，加重其刑。
四、不另為不受理之諭知：
　㈠公訴意旨略以：被告基於施用第二級毒品之犯意，於108年12
    月15日晚間9時許，在新竹市○區○○路○段000○0號住處，以將
    甲基安非他命置入玻璃球內燒烤吸食煙霧方式，施用第二級
    毒品甲基安非他命1次。因認被告涉犯毒品危害防制條例第1
    0條第2項施用第二級毒品罪嫌等語。
　㈡按起訴之程序違背規定者，應諭知不受理之判決，並得不經
    言詞辯論為之，且為第二審之審判所準用，刑事訴訟法第30
    3條第1款、第307條、第364條分別定有明文。所稱之起訴程
    序違背規定，係指檢察官提起公訴之訴訟行為於程序上有違
    法律之規定而言。而提起公訴之訴訟行為是否於程序上有違
    法律規定，原則上固以起訴時所存在之事項及法律規定為判
    斷，惟檢察官起訴後始發生之情事變更事由，致法院不能為
    審理及判決，亦屬「起訴之程序違背規定」（最高法院109
    年度台上字第3826號判決意旨參照）。
　㈢被告行為後，毒品危害防制條例第20條第3項、第23條第2項
    等規定，於109年1月15日經總統華總一義字第10900004091
    號令修正公布，並自公布後6個月即於109年7月15日施行，
    依據修正後毒品危害防制條例第20條第3項、第23條第2項之
    立法意旨，對施用毒品之「病患性犯人」，立法已調整其刑
    事政策，放寬觀察、勒戒或強制戒治之適用時機，僅於觀察
    、勒戒或強制戒治執行完畢釋放後，3年內再犯第10條之罪
    者，始應依法追訴或裁定交付審理，如已超過3年，不論幾
    犯，均應再予機構內、外之處遇機會，此即「定期治療」之
    新模式，與刑事制裁交替運用，以期控制、改善至其戒除毒
    癮。亦即，前揭規定中所指「3年後再犯」，只要本次再犯
    （不論修正施行前、後）距最近1次觀察、勒戒或強制戒治
    執行完畢釋放，已逾3年者，即該當之，不因其間有無犯第1
    0條之罪經起訴、判刑或執行而受影響（最高法院109年度台
    上字第3826號判決意旨參照）。
　㈣查被告前因施用毒品案件，迭經臺灣新北地方地院裁定送觀
    察、勒戒及強制戒治，嗣於93年11月3日停止戒治之處分執
    行完畢釋放出所，並經臺灣新北地方檢察署以93年度戒毒偵
    字第403號為不起訴處分確定，有本院被告前案紀錄表在卷
    可查，可見被告係於最近1次強制戒治執行完畢釋放後之3年
    後，再為本案施用第二級毒品犯行，屬「3年後再犯」之情
    形，依據前揭定期治療模式之說明，不論被告中間曾另犯多
    次施用毒品罪經起訴、判刑並執行，此次仍應視為「病患」
    而使之有接受機構內、外之處遇機會，不應遽予論罪科刑。
　㈤綜上所述，本次毒品危害防制條例修正施行前，檢察官已起
    訴繫屬於法院之施用毒品案件，倘符合上揭「3年後再犯」
    之情形者，依本次修正後之毒品危害防制條例第20條第3項
    、現行同條例第24條等規定，應由檢察官視個案情形，裁量
    後為適當之處遇。而本件檢察官依修正前毒品危害防制條例
    規定提起公訴，起訴程序固未違背當時之規定，然依新修正
    毒品危害防制條例規定，本案已不得追訴，檢察官逕行起訴
    ，其起訴程序即已違背規定，惟此部分如成立犯罪，與前開
    持有第二級毒品純質淨重20公克以上之犯行有吸收犯之實質
    上一罪關係，爰不另為不受理之諭知。
五、駁回上訴之理由：
　㈠原審基於相同之認定，以被告罪證明確，適用刑事訴訟法第2
    73條之1第1項、第299條第1項前段、毒品危害防制條例第11
    條第4項、刑法第11條、第47條第1項等規定，審酌被告明知
    毒品之持有及流通，危害國人身心健康及社會秩序至鉅，為
    國法所厲禁，被告漠視法令禁制，恣意持有純質淨重20公克
    以上之甲基安非他命，所為應嚴予非難，惟念及被告犯後坦
    承犯行，堪認尚具悔意，併參酌被告之素行、自陳其從事二
    手商品之買賣、月收入3萬餘元、須扶養5名未成年子女、教
    育程度為國中肄業等一切情狀，量處有期徒刑8月。並就沒
    收部分說明：扣案之白色結晶1包（含無法與白色結晶完全
    析離之包裝袋1個，驗餘淨重30.3682公克，純質淨重26.450
    6公克），經送檢驗結果，確實含甲基安非他命成分，應依
    毒品危害防制條例第18條第1項前段，宣告沒收銷燬（關於
    上開毒品之包裝袋部分，依現行檢驗方式乃以刮除方式為之
    ，包裝袋上仍會摻殘若干毒品無法分離，自應一體視為毒品
    部分，併宣告沒收銷燬之）；至鑑驗耗失之毒品部分，既已
    滅失，爰不另為沒收銷燬之宣告。經核原審就罪刑及沒收之
    認事用法並無違誤（關於扣案之第二級毒品甲基安非他命1
    包，原判決主文欄就驗餘淨重部分誤載為驗前淨重「參拾點
    肆柒參公克」，應更正為「參拾點參陸捌貳公克」，此一瑕
    疵不影響於扣案毒品1包之特定及其實際重量，自無庸予以
    撤銷），量刑亦稱妥適。
　㈡被告提起上訴，稱其在員警未查獲前，即主動將身上毒品繳
    交，主張其應係自首云云。
　㈢惟按對於未發覺之罪自首而受裁判者，得減輕其刑，刑法第6
    2條前段定有明文。經查，就警察現場查獲經過情形，被告
    於警詢時供稱：當時我走在路旁，因身上有毒品，所以看到
    巡邏車經過就想趕快離開，警方看到我後就過來盤查，員警
    查證證件發現我是毒品治安顧慮人口後，經我同意後搜索我
    隨身攜帶之物品，結果在我的藍色小盒子中查獲海洛因及安
    非他命各1包，我就坦承被查獲的毒品為我所有等語（見毒
    偵卷第17頁筆錄）；而經本院函詢桃園市政府警察局保安警
    察大隊，該大隊答覆稱：被告見員警巡邏經過神情緊張且快
    步離開，員警上前盤查時發現被告緊張過度，有反常態，便
    詢問其身上有無違禁物品，後經被告同意後搜索，於被告所
    有之藍色小盒子內查扣海洛因及安非他命各1包，被告當場
    坦承毒品為其所有。被告於盤查、搜索過程中，並無提出異
    議，且未於搜索前告知其身上有攜帶毒品之情事（見本院卷
    第81頁職務報告），則以被告之警詢供述與上開承辦員警之
    之函覆結果可知，被告係因巡邏員警依其職務經驗為可疑人
    士之盤查，又查得被告係毒品列管人口，而有足夠客觀跡證
    得以懷疑被告可能涉嫌吸食或非法持有毒品，後於徵得被告
    同意搜索始扣得上開毒品，被告並非如其所述於同意搜索前
    主動交付毒品或主動告知其身上有攜帶毒品，難認被告有何
    自首之行為，自不符合自首之要件。是被告之上訴為無理由
    ，應予駁回。
六、被告經本院合法傳喚，無正當理由不到庭，爰不待其陳述，
    為一造辯論判決。
據上論斷，應依刑事訴訟法第368條、第371條，判決如主文。
本案經檢察官林欣怡提起公訴，檢察官陳慧玲到庭執行職務。
中　　華　　民　　國　　110 　年　　9 　　月　　28　　日
                    刑事第八庭  審判長法　官　陳世宗
                                      法　官　呂寧莉
                                      法　官　吳勇毅
以上正本證明與原本無異。
如不服本判決，應於收受送達後20日內向本院提出上訴書狀，其
未敘述上訴之理由者並得於提起上訴後20日內向本院補提理由書
（均須按他造當事人之人數附繕本）「切勿逕送上級法院」。
                                      書記官  許家慧
中　　華　　民　　國　　110 　年　　9 　　月　　28　　日